---
title: "Trabajo_Practico 2"
author: "Ana Vargas Frutos"
date: "Septiembre, 2023"
output: html_document
---

### Trabajo Práctico 2 - Instrumentos de análisis de datos II

```{r}
library(tidyverse)
library(lubridate)
library(ggmap)
library(sf)
library(ggplot2)
library(skimr)
```
 
Este trabajo analiza la disponibilidad de estaciones de bicicletas públicas en la ciudad de Paris, para lo cual utiliza la base de datos del sistema Velib y la capa de distritos de la ciudad. La información contenida permitirá localizar cuál es el distrito de la ciudad de París con mayor disponbilidad de estaciones de bicicletas. 
 
**1) Crear un repositorio público en la cuenta personal de Github  para el TP2**

**2) Crear un proyecto en la computadora desde RStudio y vincular al repositorio de Github**

**3) Crear un  script.R / Rmarkdown  guardarlo en el proyecto**



Se carga la base de datos y se explora la base de datos: 

```{r}
dispon_velib_Paris <- read.csv2("velib-disponibilite-en-temps-reel.csv", sep = ";",  header =TRUE)
```
```{r}
dim(dispon_velib_Paris)
```


```{r}
head(dispon_velib_Paris)
```

```{r}
tail(dispon_velib_Paris)
```

```{r}
str(dispon_velib_Paris)
```

```{r}
summary(dispon_velib_Paris)
```
Esta base de datos consiste en el registro de la disponbilidad de bicicletas en Paris y en las afueras de la ciudad, conteniendo datos de las estaciones, su ubicación, capacidad de la estación, disponibilidad de diferentes tipos de bicicletas según un registro horario y datos geográficos. 

Se ordena la base de datos de la siguietne manera: 

```{r}
dispon_velib_Paris2 <- dispon_velib_Paris %>% 
  rename(IDStat = Identifiant.station,
         NameStat = Nom.station, 
         Capacity = Capacité.de.la.station,
         Num_Free_Doc= Nombre.bornettes.libres,
         Num_BikeTotal = Nombre.total.vélos.disponibles,
         Num_EBike= Vélos.électriques.disponibles,
         Num_Bike= Vélos.mécaniques.disponibles,
         Date=Actualisation.de.la.donnée,
         Name_Com = Nom.communes.équipées,
         GeoCoordinates = Coordonnées.géographiques)
```

Se modifican los datos de fecha y hora de registros: 

```{r}
dispon_velib_Paris2<- dispon_velib_Paris2%>%
  mutate(Date=ymd_hms(Date))
```


```{r}
dispon_velib_Paris2 <- dispon_velib_Paris2 %>%
  mutate(month=month(Date, label=TRUE),
         year=year(Date),
         day=wday(Date, label=TRUE, abbr=FALSE), 
         hour=hour(Date))
```

Al distinguir por año y mes, podemos observar la distribución de los registros, de la siguiente manera: 

```{r}
unique(dispon_velib_Paris2$month)
```

```{r}
(tabla_mont <- dispon_velib_Paris2$month%>% 
  table())
```


```{r}
(tabla_mont <- dispon_velib_Paris2$year%>% 
  table())

```
 
Los datos más relevantes son los del 2023, por lo que filtraremos esos datos: 

```{r}
dispon_velib_Paris_23 <- dispon_velib_Paris2 %>% 
  filter(year==2023) %>% 
  mutate(time_day=case_when(
    hour>=as.numeric(6) ~ "morning",  
    hour>=as.numeric(13) ~ "afternoon", 
    hour>=as.numeric(20) ~ "night",
    TRUE ~ "latenight"))
```

A fin de lograr curzar los datos del registro con lso datos espaciales, convertimos la tabla en una base de datos espacial. Para ello, obtenemos los datos de las coordenadas y la transformamos la nueva base: 

```{r}
dispon_velib_Paris_23_geo <- dispon_velib_Paris_23 %>% 
  mutate(GeoCoordinates = strsplit(GeoCoordinates, ", ")) %>%   # Split the coordinates
  mutate(longitude = as.numeric(sapply(GeoCoordinates, `[`, 2)), # Extract longitud
         latitude = as.numeric(sapply(GeoCoordinates, `[`, 1))) %>%  # Extract latitude
  st_as_sf(coords = c("longitude", "latitude"), crs = 4326)  # Create an sf object
```
 
```{r}
dispon_velib_Paris_23_geo 
```
 
 **4. Visualización** 
 
Descargamos los datos de los distritos: 
```{r}
distritos_Paris <- st_read("arrondissements/arrondissements.shp",
                        stringsAsFactors = TRUE)
```
Podemos observar que ambas bases de datos espaciales trabajan con el mismo codigo CRS, por lo que no se requerirá cambios de proyecciones. 

  
Continuamos explorando la base de datos de Distritos:

```{r}
summary(distritos_Paris)
```
```{r}
dim(distritos_Paris)
```

Esta base de datos cuenta con 20 observaciones correspondiente a los 20 distritos de la ciudad de París. Contiene, ademås, los datos geográficos, la superficie, el perímetro y los códigos de los distritos. 

Exploramos la relación entre ambas bases de datos: 

```{r}
ggplot()+
  geom_sf(data=distritos_Paris, colour= "red", size=1)+
  geom_sf(data=dispon_velib_Paris_23_geo, color="blue", alpha=0.6)
  
```

Como existen más datos de los necesarios así que cruzamos ambas bases de datos para filtrar espacialemente los datos que se encuentran dentro de Paris:

```{r}
dispon_velib_Paris_23_geo2 <- st_filter(dispon_velib_Paris_23_geo, distritos_Paris)
```

Verificamos el resultado: 
```{r}
ggplot()+
  geom_sf(data=distritos_Paris, colour= "red", size=1)+
  geom_sf(data=dispon_velib_Paris_23_geo2, color="blue", alpha=0.6)
```  

Unimos ambas bases y realizamos los cálculos para las visualizaciones: 

```{r}
dispon_velib_distrito<- st_join(dispon_velib_Paris_23_geo2,distritos_Paris)
```

```{r}
dispon_velib_distrito2<- dispon_velib_distrito %>%
  group_by(l_ar) %>%
  summarise(Cantidad=n())
```


```{r}
dispon_velib_distrito2 <- dispon_velib_distrito2 %>%
  st_drop_geometry()
```


```{r}
ggplot()+
  geom_bar(data=dispon_velib_distrito2 %>%
             top_n(5,Cantidad), aes(x=reorder(l_ar, -Cantidad), weight=Cantidad, fill=l_ar))+
  labs(title="Cantidad de estaciones VELIB por distrito- Top 5",
       x="Distrito",
       y="Cantidad",
       fill = "Distrito")+
  theme_minimal()
```

Observamos que el Distrito 15 es el que cuenta con mayor cantidad de estaciones Velib, seguido por el Distrito 20, 13, 12 y 16. 

Para una mejor localización de la distribución de las estaciones, utilizamos el mapa de distritos al cual agregamos el cálculo de las cantidades de estaciones por distrito. 

```{r}
ggplot(distritos_Paris %>% 
  left_join(dispon_velib_distrito2) )+
  geom_sf(aes(fill=Cantidad), color="white")+
    labs(title = "Estaciones VELIB por distrito en Paris",
         subtitle = "Distritos de París",
         fill = "Cantidad",
         caption= "Fuente: Vélib' - Localisation et caractéristique des stations") +
  scale_fill_distiller(palette = "YlOrRd", direction = 1) +
  theme_minimal()
```

Este mapa nos permite observar que aquellos distritos medianamente alejados del centro de la ciudad son los que cuentan con mayor cantida de estaciones. 



  **5. Al finalizar, guardar el script.R / rmarkdown.Rmd y subir los cambios en el proyecto _local_ al repositorio _remoto_ de Github**

  - Recordar la secuencia (por terminal o por la pestaña _GIT_ del panel de control de Rstudio):
  
    - `git pull`
    - `git add -A`
    - `git commit -m "acá el mensaje"`
    - `git push`
    
  **6. Entrega: Una vez realizado los puntos anteriores, copiar el link del repositorio en la columna TP 2: (https://docs.google.com/spreadsheets/d/1zs4iAFX6D0qZTse62nVPRreOXxhb17DaPr2H5Qzc1is/edit#gid=0).**


